【裁判字號】    94,上訴,1845
【裁判日期】    950227
【裁判案由】    違反毒品危害防制條例
【裁判全文】
臺灣高等法院高雄分院刑事判決        94年度上訴字第1845號
上  訴  人
即  被  告  甲○○
                    現於台灣高雄第二監獄
選任辯護人  林樹根律師
選任辯護人  邱麗妃律師
選任辯護人  莊雯琇律師
上  訴  人
即  被  告  乙○○
指定辯護人  本院公設辯護人孫妙岑
上列上訴人因違反毒品危害防制條例案件，不服臺灣高雄地方法
院94年度訴字第942 號中華民國94年11月11日第一審判決（起訴
案號：臺灣高雄地方法院檢察署93年度偵字第22487 號），提起
上訴，本院判決如下：
     主  文
原判決關於甲○○、乙○○被訴販賣第二級毒品暨定應執行之部
分均撤銷。
乙○○、甲○○被訴販賣第二級毒品部分均無罪。
     理  由
《一》公訴意旨略以：被告乙○○與甲○○均明知甲基安非他命
      係毒品危害防制條例第2 條第2 項第2 款所定之第二級毒
      品，不得持有、販賣，竟意圖營利而共同基於販賣第二級
      毒品之概括犯意聯絡，自93年9 月間某日起，在乙○○上
      開住處內，由甲○○先持其所有之金屬搗鎚及研磨機具，
      將其購入之第二級毒品甲基安非他命敲碎、攪拌，再由渠
      二人共同將敲碎、攪拌完成之第二級毒品甲基安非他命，
      以電子磅秤、分裝杓、夾鏈袋予以分裝以利販售，嗣並由
      甲○○負責與欲購買第二級毒品甲基安非他命之人聯絡、
      議價及收取價金，而由乙○○負責在其前揭住處樓下或附
      近路口，將第二級毒品甲基安非他命送交與購買者之方式
      ，以1 、2 週1 次或1 週2 、3 次之頻率，以每包毒品最
      少新臺幣（下同）1000元之價格，共同販賣數量不詳之第
      二級毒品甲基安非他命達2 、30次，甲○○再不定期給與
      乙○○五百至數千元作為代價。嗣於93年11月5 日下午4
      時許，經警持搜索票至乙○○上揭住處搜索，查獲並扣得
      如附表所示之物，因而知悉上情。因認被告2 人犯有毒品
      危害防制條例第4 條第2 項販賣第二級毒品罪嫌。
《二》程序方面：
（一）按被告以外之人於審判外之言詞或書面陳述，除法律有規
      定者外，不得作為證據，刑事訴訟法第159 條第1 項定有
      明文。又被告以外之人於審判外之陳述，雖不符前4 條之
      規定，而經當事人於審判程序同意作為證據，法院審酌該
      言詞陳述或書面陳述作成時之情況，認為適當者，亦得為
      證據。當事人、代理人或辯護人於法院調查證據時，知有
      第159 條第1 項不得為證據之情形，而未於言詞辯論終結
      前聲明異議者，視為有前項之同意，刑事訴訟法第159 條
      之5 亦定有明文。原審卷附之高雄市政府93年11月24日高
      市府警保字第0930059888號函、法務部調查局94年1 月28
      日調科壹字第000000000 號鑑定通知書、高雄醫學大學附
      設中和紀念醫院94年1 月4 日第00000000號、94年4 月19
      日第00000000號、第00000000號、第00000000號、第0000
      00000號、第00000000號檢驗報告，係被告以外之人於審
      判外之書面陳述，而公訴人、被告2 人及其辯護人就上開
      書面陳述，並未於本院審理過程中聲明異議，依前開刑事
      訴訟法第159 條之5 第2 項之規定，應視為渠等同意將該
      等陳述作為證據，本院並審酌前開書面陳述作成時之情況
      均屬正常，認適當作為證據，故認上開陳述具有證據能力
      。
（二）按被告以外之人於偵查中向檢察官所為之陳述，除顯有不
      可信之情況者外，得為證據，刑事訴訟法第159 條之1第
      2 項定有明文，本件被告乙○○以證人身分於檢察官偵查
      中所為之證述內容，就被告甲○○而言，雖屬被告以外之
      人於審判外之陳述，然該證述既由乙○○具結擔保其證詞
      之真實性，公訴人、被告2 人及其辯護人對其證據能力不
      爭執，並無顯有不可信之情況，自應具有證據能力。
（三）關於被告於警詢、偵查及法院審訊時之供述證據而言，查
      被告於警詢、偵查、審理中之供述證據，就被告本人自己
      涉案部分之供述，應依刑事訴訟法第1 篇第9 章「被告之
      訊問」相關規定，定其證據能力之有無；如關於被告自己
      以外之人涉案部分之供述，則該供述具有「被告以外之人
      於審判外或審判內陳述」之性質，於此情形被告於警詢、
      偵查中之供述涉及「被告以外之人於審判外之陳述」之證
      據能力問題，應依刑事訴訟法第1 篇第12章「證據」規定
      ，定其證據能力。故被告乙○○供述有關被告甲○○之涉
      案部分，本院乃依證人之證據法則，就其供述有無合乎傳
      聞法則例外之情形，而據以論述其證據能力。至於其供述
      有關自身涉案之部分，則依據自白法則定其證據能力。查
      被告乙○○於第一次警詢中陳述之內容係：「扣案研磨機
      、電子秤、夾鏈袋、金屬錘、塑膠鎚、海洛因等均為我所
      有，而警方執行搜索勤務時，在一男子長褲右邊口袋查獲
      安非他命8 包，該名男子係我乙○○無訛」等語，按被告
      之自白，非出於強暴、脅迫、利誘、詐欺、疲勞訊問、違
      法羈押或其他不正之方法，且與事實相符者，得為證據。
      刑事訴訟法第156 條第1 項訂有明文，該第一次警詢筆錄
      係被告乙○○於審判外供述持有毒品海洛因、甲基安非他
      命研磨器等物，屬於自白，查並無任何不正取供之情形，
      自有證據能力。又該警詢筆錄自始未提及同案被告甲○○
      有何施用、販賣、持有毒品或其他與毒品有關之工具之任
      何犯行，乙○○於第一次警詢時對被告甲○○並無任何指
      證，自非證人乙○○於審判外對被告甲○○之陳述，應與
      傳聞法則無關。至於被告乙○○於第二次警詢中陳述有關
      被告甲○○是否涉案之情形，按「被告以外之人於檢察事
      務官、司法警察官或司法警察調查中所為之陳述，與審判
      中不符時，其先前之陳述具有較可信之特別情況，且為證
      明犯罪事實存否所必要者，得為證據。」，刑事訴訟法第
      159 條之2 定有明文。本件證人乙○○於警詢中所證，雖
      係審判外之陳述，惟證人乙○○於警詢係證稱：「甲○○
      有販賣毒品，甲○○都是叫伊將毒品送去給其友人後，其
      友人再自行與甲○○結帳，又毒品每包價格最少1000元等
      語（見警卷第4 頁背面）」等語，嗣於原審審理時則結證
      ：「扣案物品中，甲基安非他命、分裝杓、部分夾鏈袋是
      伊所有，電子磅秤則係伊向他人所借用，均是供伊施用毒
      品所用，而扣案之研磨機具、部分夾鏈袋、金屬搗鎚、塑
      膠鎚、仿雙獅牌海洛因磚等物品，是伊友人沈郁斌留在伊
      住處，與伊無關，伊先前會在警詢及偵訊中陳述甲○○有
      販賣甲基安非他命，是因為員警要求伊誣陷甲○○，而伊
      怕被收押、想要獲得交保，方會為該等不實之陳述」等語
      。前後供述已有不符，佐以案發當時被告甲○○、賴英璋
      經警逮捕後，被告甲○○、乙○○分別在警察局內製作筆
      錄，在2 人無從事先串證之情況下，自較能本於自由意思
      不受人情等外部因素干擾而為陳述等情觀之，應認其先前
      在警詢中之證述，具較可信之特別情況，且為認定犯罪事
      實所必要，依刑事訴訟法第159 條之2 規定，自有證據能
      力。然證人乙○○之第二次警詢筆錄內容是否可採而與事
      實相符得以證明犯罪？此為證據證明力之層次，二者不可
      混淆。
（四）扣案毒品海洛因及甲基安非他命、研磨機具、電子磅秤、
      計算機、分裝杓、夾鏈袋、手機、金屬搗鎚、塑膠鎚等，
      辯護人辯稱與本案無關連性，應無證據能力云云。然查，
      扣案物品均係在被告乙○○住處所查扣，且為警方依法搜
      索而查扣，有搜索筆錄附卷可憑（警卷9-12頁），並非違
      法搜索而來。且查扣之時，被告2 人亦在現場，上揭物品
      ，要與被告2 人販賣第二級毒品甲基安非他命犯行成立與
      否之認定，有極大之關連性存在，是辯護人此一辯解顯無
      可採，扣案物品自應具有證據能力。
《三》實體方面：
(一)、按犯罪事實應依證據認定之，無證據不得認定其犯罪事實
      ；不能證明被告犯罪者，應諭知無罪之判決。刑事訴訟法
      第154 條第2 項、第301 條第1 項分別定有明文。是犯罪
      事實之認定，應憑真實之證據，倘證據是否真實尚欠明確
      ，自難以擬制推測之方法，為其判斷之基礎；而認定犯罪
      事實之證據係指足以認定被告確有犯罪行為之積極證據而
      言，該項證據自須適合於被告犯罪事實之認定，始得採為
      斷罪資料。且刑事訴訟上證明之資料，無論其為直接或間
      接證據，均須達於通常一般之人均不致有所懷疑，而得確
      信其為真實之程度，始得據為有罪之認定，若其關於被告
      是否犯罪之證明未能達此程度，而有合理懷疑之存在，致
      使無從形成有罪之確信，根據「罪證有疑、利於被告」之
      證據法則，即不得遽為不利被告之認定（最高法院76年臺
      上字第4986號判例意旨參照）。另按「被告或共犯之自白
      ，不得作為有罪判決之唯一證據，仍應調查其他必要之證
      據，以察其是否與事實相符，復為刑事訴訟法第156 條第
      2 項所明定，立法目的，在以補強證據擔保被告或共犯自
      白之真實性。亦即以補強證據之存在，藉以限制合法自白
      在證據上之價值，俾發現實質的真實，故被告或共犯雖經
      自白，然若無其他補強證據足以擔保其自白確與事實相符
      ，該自白仍非刑事訴訟法上得據之為認定被告犯罪事實之
      證據，不得單憑此而為被告不利之認定。」最高法院93
      年度台上字第4894號判決採同一見解。此外，按「以被告
      之自白作為其自己犯罪之證明，尚有此危險，以之作為其
      他共同被告之罪證時，不特在採證上具有自白虛偽性之同
      樣危險，另一方面亦難免有嫁禍於其他共同被告而為虛偽
      供述之危險。是則被告不利於己之陳述，雖得採為其他共
      同被告犯罪之證據，惟須無瑕疵可指，且就其他方面調查
      足認與事實相符者，始足當之。若不為調查，而專憑此項
      供述據為其他共同被告犯罪事實之認定，即與刑事訴訟法
      第156 條第2 項之規定有違。因之，被告之自白或不利於
      己之陳述，其證明力並非可以絕對任由法院自由判斷，而
      須受相當之限制，亦即尚須具備補強證據，以補足其自白
      或不利於己之陳述之證明力，始得採為斷罪之依據。」最
      高法院87年度台上字第3182號判決、93年度台上字第4894
      號均採同一見解。矧「犯毒品危害防制條例第4 條第1 項
      至第4 項、第5 條第1 項至第4 項、第6 條第1 項至第4
      項、第7 條第1 項至第4 項、第8 條第1 項至第4 項、第
      10條或第11條第1 、2 項之罪，供出毒品來源，因而破獲
      者，得減輕其刑，同條例第17條定有明文，則施用毒品之
      人，如供出毒品來源因而破獲，既得藉以邀求寬典減輕其
      刑，為擔保其所為不利於對向共犯之陳述之真實性，尤應
      有足以令人確信其陳述為真實之補強證據，始得據為不利
      被告之認定。」最高法院92年度台上字第5027號判決亦採
      同一見解。又「上開所謂共犯，包括任意共犯及必要共犯
      （含對向犯罪之共犯）；所謂補強證據，則指除該自白或
      不利於己之陳述本身之外，其他足以證明自白之犯罪事實
      確具有相當程度真實性之證據而言，雖所補強者，非以事
      實之全部為必要，但亦須因補強證據與自白之相互利用，
      足使犯罪事實獲得確信者，始足當之。」最高法院92年度
      台上字第3282號判決採同一見解。又研磨機、電子磅秤等
      物係可用以販賣毒品所用，如持有該等物品及毒品同時遭
      查獲，因有合理懷疑將遭警方指控涉嫌販賣毒品，是如持
      有該等物品遭查獲之人，深恐遭警以販毒罪移送，企圖推
      卸重大刑事責任，亦在所難免，故為防範其作利己損人之
      不實供述，自亦須擔保該項供述之真實性，始得作為判斷
      之依據。
(二)、公訴人認被告2 人共同販賣第二級毒品甲基安非他命之事
      實，係以被告乙○○於偵訊中以證人身分結證稱：「甲○
      ○是於3 、4 個月前開始到伊住處居住，扣案之毒品、研
      磨機、電子磅秤、金屬搗鎚均為甲○○所有，扣案之夾鏈
      袋則是甲○○叫伊所購得，該等扣案物品均是甲○○販賣
      毒品所用，甲○○係以扣案之金屬搗鎚將大塊之甲基安非
      他命敲碎，再由伊及甲○○以夾鏈袋分裝，伊並有見過甲
      ○○將甲基安非他命以扣案之研磨機具加以攪拌，而伊約
      自2 、3 個月前開始，幫忙甲○○將毒品送交購毒者，有
      時1 、2 個星期送1 次，有時則1 星期送2 、3 次，總共
      送了約2 、30次，交易地點有時在伊住處樓下，有時在路
      口，但價錢均由甲○○與購買者議定，並由甲○○向購買
      者收取，而伊會幫甲○○送毒品，是因為甲○○不定時會
      給伊五百元至數千元花用」等語（見93年12月13日偵訊筆
      錄，偵卷第31至37頁）明確，核與乙○○先前於第二次警
      詢中供述：「甲○○有在販賣毒品，甲○○都是叫伊將毒
      品送去給其友人後，其友人再自行與甲○○結帳，又毒品
      每包價格最少1000元等語（見警卷第4 頁背面）相符，並
      有如分裝杓、電子秤、安非他命粉末8 包、研磨器、夾鏈
      袋、塑膠鎚、金屬搗槌等物扣案可憑，且該等扣案物品，
      經送鑑驗結果，確有第二級毒品甲基安非他命反應，其中
      粉末8 包（驗後毛重共計5.9 公克），亦有第二級毒品甲
      基安非他命反應，有高雄醫學大學附設中和紀念醫院號檢
      驗報告附卷可佐，是被告2 人有共同販賣第二級毒品甲基
      安非他命等等，以為論據。
(三)、訊據上訴人即被告（以下簡稱被告）甲○○、乙○○2 人
      均矢口否認有何販毒犯行，被告甲○○辯稱：「伊並未在
      乙○○家中居住，員警查獲本案當天中午11、12時左右，
      伊到乙○○住處找他，之後吸了海洛因煙就睡著，不久警
      察就來搜索，查獲之扣案物品均與伊無關，僅有2 支行動
      電話是伊所有，伊並沒有販賣甲基安非他命之情」等語；
      被告乙○○辯稱：「本件扣案物品中，甲基安非他命、分
      裝杓、部分夾鏈袋是伊所有，電子磅秤則係伊向他人所借
      用，均是供伊施用毒品所用，而扣案之研磨機具、部分夾
      鏈袋、金屬搗鎚、塑膠鎚、仿雙獅牌海洛因磚等物品，是
      伊友人沈郁斌留在伊住處，與伊無關，伊先前會在警詢及
      偵訊中陳述甲○○有販賣甲基安非他命，是因為員警要求
      伊誣陷甲○○，而伊怕被收押、想要獲得交保，方會為該
      等不實之陳述」等語。
(四)、公訴意旨認為被告2 人涉犯販賣第二級毒品安非他命罪嫌
      ，係以經警查扣之物品為電子秤、研磨器、分裝杓、夾鏈
      袋等物可疑與販毒有關，且乙○○自白自己有代甲○○交
      付甲基安非他命予購毒者，共2 、30次，顯有販毒嫌疑為
      其主要論據，而被告2 人均承認吸用毒品然否認販賣毒品
      ，是即應就所查獲之證物狀態及證人證詞之一致性、被告
      自白之可信性，依據論理與經驗法則判斷是否即足該當起
      訴書所指被告販賣毒品之證據。查被告乙○○初於第一次
      警詢中、93年3 月3 日檢察官偵訊中、及原審及本院審理
      中，均為其與被告甲○○並未販賣毒品之陳述，而與其前
      開第二次警詢及93年12月13日偵訊中所為之自白自己有代
      為研磨毒品及交付毒品之販毒犯行以及證述被告甲○○有
      請其代為研磨毒品、轉交毒品於購毒者之內容不相符合。
      而被告乙○○前開第二次警詢及93年12月13日偵訊中所為
      之證述內容，是否與事實相符有補強證據而足資採信？又
      查扣之物品海洛因、甲基安非他命、研磨機具、電子磅秤
      、計算機、分裝杓、夾鏈袋、手機、金屬搗鎚、塑膠鎚等
      等，是否足為被告2 人有販毒之憑證？此即為本案之判斷
      重點。決不能單以被告乙○○並非僅係單純指稱另被告甲
      ○○有販賣第二級毒品甲基安非他命之情，其尚自白自己
      參與該犯行之情形，以及與共犯甲○○間並無仇怨，即遽
      認被告乙○○絕無推諉卸責或搆詞誣陷被告甲○○之理由
      ，或被告事後之辯詞不足採信即遽反推而認定被告有販毒
      犯行，仍須以有無充足證據以資認定認定被告2 人無有販
      毒之罪責。
(五)、先就扣案毒品及相關器具而言，查被告乙○○為警搜索查
      扣而公訴人以之認定為被告有販毒事證之粉末8 包，經送
      鑑定結果，確含第二級毒品甲基安非他命成分，驗後8 包
      淨重5.9 公克。另被告乙○○、甲○○當日經警採集之尿
      液送驗結果，呈嗎啡陽性及甲基安非他命陽性反應等情，
      分別有高雄醫學大學附設中和紀念醫院94年1 月4 日第
      0000000 號檢驗報告書及高雄市立凱旋醫院93年11月19日
      之高市凱醫檢字第93110133、00000000號煙毒尿液檢驗報
      告各1 份在卷可稽。惟查，扣案之毒品甲基安非他命8 包
      ，係警方依法搜索時，於被告乙○○之右邊長褲口袋內查
      獲（見乙○○93年11月5 日第一次警詢筆錄、93年12月13
      日偵查筆錄第35頁），此8 包甲基安非他命毒品顯屬乙○
      ○私人持有而得以支配之物品，上開甲基安非他命既係自
      被告乙○○身上查扣，是無從直接依扣案甲基安非他命毒
      品及其鑑定報告，遽推認該8 包毒品係被告甲○○所有或
      係由甲○○交付予被告乙○○收執；乙○○、甲○○之尿
      液呈嗎啡陽性及甲基安非他命陽性反應之檢驗報告，亦僅
      能證明該2 人確曾施用毒品海洛因及甲基安非他命，亦尚
      與販毒行為無關。其餘扣案之白色粉末10包、金屬搗鎚、
      塑膠鎚、研磨器、分裝杓、電子秤等物係警方依法搜索時
      於被告乙○○住處一樓客廳查獲，（見搜索扣押筆錄附於
      警卷9 至12頁），而該白色粉末10包經送驗，1 包係毒品
      海洛因淨重0.07公克，1 包有甲基安非他命反應淨重0.03
      公克，其餘粉末均無毒品反應，亦有法務部調查局94年1
      月28日第000000000 號檢驗報告單（偵卷第54頁）及搜索
      扣押筆錄（警卷9 至12頁）在卷足憑。被告乙○○之長褲
      口袋遭查扣8 包甲基安非他命粉末，據被告乙○○於第一
      次警訊稱：「查扣物均為其所有」（警卷第2 、3 頁），
      然於第二次警訊筆錄時隨即翻稱：「被警查扣的東西都是
      甲○○所有」（見警卷第4 、5 頁），觀2 次筆錄製作時
      間僅差約1 小時（93年11月5 日23時40分及93年11 月6日
      零時35分），然何以其前後供述竟有如此之差異，實難理
      解。乙○○對於自己持有而放於長褲口袋中之毒品何以係
      被告甲○○所有，此點乙○○並無法提出合理之說明。乙
      ○○所持有之毒品究竟是如何取得？為何係甲○○所有？
      係其先前向甲○○購買而放置身上？或係其甲○○委託乙
      ○○加以保管乙○○因而放置身上等等，均必須另有其他
      補強證據，以證明乙○○所陳述「扣案8 包甲基安非他命
      毒品係甲○○所有，且係甲○○用以販毒所用」之犯罪事
      實確實具有相當程度之真實性。然被告乙○○自始即無法
      提出何以自己口袋中之毒品竟係被告甲○○所有且用以販
      毒用之說明及證據，其指述是否真實，殊有可疑。再者，
      本件搜索之地點係被告乙○○之住處（見搜索扣押筆錄附
      於警卷9 至12頁），而本案查扣之毒品及與毒品相關之器
      具，其中海洛因1 包（淨重0.07公克）、甲基安非他命毒
      品1 包（淨重0.03公克），與電子秤、夾鏈袋、分裝杓、
      研磨器、金屬搗鎚、塑膠鎚等均係放在一樓客廳，至於其
      餘8 包甲基安非他命毒品係於乙○○之長褲口袋扣得，如
      前所述，則依據查獲時之狀態判斷，放在客廳之電子秤、
      夾鏈袋、分裝杓、研磨器、金屬搗鎚、塑膠鎚、甲基安非
      他命毒品等等，係被告2 人何人所有，此均有可能，然依
      查獲時之狀態亦無證據證明係被告甲○○直接持有，又被
      告乙○○長褲口袋內亦查獲其他8 包甲基安非他命毒品，
      故實難謂被告乙○○長褲口袋中之毒品與甲○○有何直接
      之關聯，又被告2 人均坦承施用毒品，亦難逕以查獲本件
      毒品之狀態即推斷被告係有販賣毒品行為。蓋因查扣之甲
      基安非他命毒品數量不多，究係供被告自行施用或持以販
      賣尚難以依此而判定，又研磨器、電子秤、分裝杓、夾鏈
      袋、金屬搗鎚、塑膠鎚等均可供作日用品，當然亦可供作
      販毒或者施用毒品所用，其用途不一，但絕非僅販毒一用
      途而已。況公訴人所指被告用以販賣用之8 包甲基安非他
      命，其數量合計5.9 公克（不含包裝，見前述鑑定通知書
      ），依據前述鑑定通知書觀之，每包毒品之重量不到1 公
      克，如此微量之毒品，如利用電子磅秤始能精確掌握確實
      之微量毒品以及控制每次施用之份量，亦屬合理，又扣案
      之金屬搗鎚、塑膠鎚等其上固有甲基安非他命反應如前所
      述，然僅能證明該物品曾與甲基安非他命毒品有所接觸而
      已，而夾鏈袋亦非專供分裝毒品以作販賣之單一用途，顯
      難依據扣案物品即遽認係供被告販賣甲基安非他命所用之
      物。另外，警方自被告乙○○身上所查扣之甲基安非他命
      8 包以及自乙○○住所客廳查獲之甲基安非他命1 包，仍
      無證據證明與販賣甲基安非他命行為有關。
(六)、就被告乙○○於第二次警詢及偵查中自白並指證被告甲○
      ○販毒犯行而言，按「犯罪事實之證明，不論係直接證據
      或間接證據，須於一般人均不致有所懷疑而得確信其為真
      實之程度，始得據為有罪之認定，倘其證明尚未達於此程
      度而仍有合理懷疑存在時，本諸無罪推定之原則，自應為
      被告無罪之判決，故附加於自白之佐證，亦須達於無合理
      懷疑之程度，且非只增強自白之可信性為已足，仍須具備
      構成犯罪要件事實之獨立證據，亦即除自白外，仍應有足
      可證明犯罪之必要證據，因此，無被告自白之案件，固應
      調查必要之證據，即已有被告自白之案件，亦須調查其他
      必要之證據，以察其是否與事實相符。」最高法院91年度
      台上字第7496判決採同一見解。次按「連續犯之各個行為
      ，本可獨立成立犯罪，祇因犯意概括，法律上以一罪論而
      已，是故，各個行為之犯罪事實認定，均須合於證據法則
      ，方屬適法，如以被告之自白為認定事實之基礎證據，應
      有補強證據以為佐證，不得僅以被告之自白，作為有罪判
      決之唯一證據。」最高法院81年度台上字第1417號判決採
      同一見解。經查：本件同案被告乙○○雖於93年12月13日
      偵查中供稱自己有替甲○○研磨毒品並送交毒品給購毒者
      之陳述，核屬被告自己之審判外之自白，其中供述被告甲
      ○○有販毒且委請其送交毒品於購毒者之供述，就甲○○
      而言係屬具共犯身分之證人之指證，但觀乙○○所述有幫
      忙送交毒品給購毒者達2 、30次以及甲○○有販毒2 、30
      次云云，然送貨之對象、確實地點、如何聯繫等等交易毒
      品之細節，被告乙○○均無法供明，並無其他補強證據足
      以擔保乙○○所稱「幫忙甲○○研磨毒品及送交毒品給購
      毒者」之自白以及指證確與事實相符，是該乙○○之自白
      及指證仍非刑事訴訟法上得據之為認定被告2 人犯罪事實
      之證據，是於本案，實查無其他積極證據可資佐證被告甲
      ○○確有連續販賣第二級毒品甲基安非他命毒品達2 、30
      次以及被告乙○○有連續2 、30次代甲○○交付毒品予購
      毒者之事實，揆諸前揭說明，自難僅以乙○○於第二次警
      詢以及93年12月13日偵查中經查並無積極之補強證據且與
      事實不符之虛偽自白以及對甲○○前後不一之指證陳述而
      為不利被告乙○○、甲○○2 人之認定。況且，被告甲○
      ○始終堅決否認有販賣第二級毒品甲基安非他命之犯行，
      又共同被告乙○○於偵查中雖自白：有替甲○○研磨毒品
      ，每包都是0.15公克，且以證人身分指證被告甲○○有販
      賣第二級毒品甲基安非他命等情，然扣案之甲基安非他命
      共8 包，經鑑定驗後毛重合計5.9 公克，經換算每包並非
      0.15公克，此與乙○○所述有替甲○○研磨毒品，每包0.
      15公克等語並不相符，是乙○○所供有替甲○○研磨毒品
      一事亦查與事實不符。
(七)、又縱被告乙○○以證人身分於原審審理中證述：「扣案之
      甲基安非他命係伊所有，是伊自己買來要供自己施用，伊
      先前於第二次警詢及偵訊中所為甲○○有在販賣甲基安非
      他命、伊有幫甲○○送毒品之陳述，是因為警察告訴伊要
      伊誣陷甲○○才能交保，伊方會如此陳述，伊第一次警詢
      中之陳述內容方屬真實」云云（見原審卷第77至80頁），
      然關於警員要求誣陷被告乙○○誣陷甲○○之情節，經查
      ，被告乙○○陳稱：在員警將伊帶回警局及製作警詢筆錄
      過程中，負責詢問之員警張瑞鑫均有要伊誣陷甲○○，並
      於製作警詢筆錄過程中，有一直將錄音機中斷以要求伊配
      合製作警詢筆錄云云（見原審卷第122 、126 頁），惟證
      人承辦員警張瑞鑫於原審審理中證述：伊在將被告乙○○
      帶回警局之過程中，並未告知其要誣陷甲○○方能交保，
      而製作警詢筆錄時，伊有全程錄音，未曾中斷，且在此過
      程中，伊亦未要求乙○○誣陷甲○○等語（見原審卷第12
      3 至125 頁），且經原審勘驗被告乙○○第二次警詢錄音
      帶之結果，該次警詢錄音採全程錄音、並無中斷之情形，
      有原審勘驗筆錄可證（見原審卷第126 頁），復參以警員
      若果於將被告乙○○帶回警局之過程中，即有要求被告乙
      ○○誣指被告甲○○之情，何以被告乙○○未於製作第一
      次警詢筆錄時，即為被告甲○○有販賣毒品之陳述？是被
      告乙○○辯稱其係因為警員要求誣陷，方為不利於被告甲
      ○○之陳述云云，顯與事實不符，要無可採。亦即承辦警
      員並未要求被告乙○○誣陷被告甲○○，被告乙○○之供
      詞並不足信，然此僅能證明乙○○誣陷甲○○非出於警員
      之授意而已，不能反證推論乙○○並未誣陷甲○○，亦即
      ，不能以乙○○陳稱何以推諉責任於甲○○之原因不足採
      ，竟躍而逕論乙○○供述甲○○有販毒行為之指證即為可
      信。
(八)、又雖然告訴人、證人之陳述有部分前後不符，或相互間有
      所歧異時，究竟何者為可採，法院仍得本其自由心證予以
      斟酌，非謂一有不符或矛盾，即應認其全部均為不可採信
      ；尤其關於行為動機、手段及結果等之細節方面，告訴人
      之指陳，難免故予誇大，證人之證言，有時亦有予渲染之
      可能；然其基本事實之陳述，若果與真實性無礙時，則仍
      非不得予以採信，然證人乙○○於本件警詢、偵查以及本
      件審判程序所陳，其有關甲○○有無販毒行為之基本事實
      之陳述前後不一，其證述存有矛盾瑕疵，至為顯然。況乙
      ○○所述不利於甲○○之有關販賣毒品過程，僅有偵查筆
      錄之簡約模糊記載，實難以該簡約模糊之記載以及查扣物
      ，即認為被告２人涉有販賣毒品之重罪，公訴人起訴所依
      據之證據數量，既僅有乙○○之簡略陳述證據，以及查扣
      物二項，而乙○○供述之真實性仍待其他證據加以補強，
      尚難認全無合理懷疑，亦難僅憑其片面指訴即遽指被告甲
      ○○有販賣第二級毒品安非他命之犯行。
(九)、本件依刑事訴訟法第158 條之3 、第161 條與第159 條之
      1 規定，檢察官之舉證尚有不足，而檢察官所提出之該等
      證據，既不足為被告有罪之積極證明，且其指明之證明方
      法，復無從說服法院以形成被告有罪之確信，基於無罪推
      定之原則，自應諭知被告無罪，原審疏未詳查遽對被告論
      罪科刑尚有未洽，本件被告上訴意旨否認犯罪，指摘原判
      決此部分不當為有理由，應將原判決此部分暨定執行刑部
      分撤銷改判，另為無罪之諭知。
(十)、按「沒收為從刑之一種，依主從不可分原則，應附隨於主
      刑而同時宣告之，除有罪，免刑等判決，於裁判時併宣告
      外，如諭知無罪之判決，既無主刑，從刑亦無所附麗，故
      案內之違禁物，應另依刑法第40條但書由檢察官聲請單獨
      宣告沒收。」最高法院78年台非字第72號著有判例。本件
      被告被訴販賣第二級毒品甲基安非他命既經本院判決無罪
      ，依前揭說明，本件被告為警查獲之查扣物，應另依刑法
      第40條但書由檢察官聲請單獨宣告沒收，併此敘明。被告
      乙○○非法持有管制刀械武士刀1 把，已據撤回上訴確定
      ，併此說明。
據上論斷，應依刑事訴訟法第369條第1項前段、第364條、第301
條第1 項判決如主文。
本案經檢察官邱榮藏到庭執行職務。
中    華    民    國    95    年    2     月    27    日
                  刑事第一庭    審判長法  官  郭雅美
                                      法  官  莊崑山
                                      法  官  簡志瑩
以上正本證明與原本無異。
如不服本判決應於收受本判決後10日內向本院提出上訴書狀，其
未敘述上訴理由者，並得於提起上訴後10日內向本院補提理由書
狀（均須按他造當事人之人數附繕本）「切勿逕送上級法院」。
中    華    民    國    95    年    2     月    27    日
                                      書記官  白  蘭


司法院資訊處製作；財團法人民間司法改革基金會備份。
